【裁判字號】    98,抗,1194
【裁判日期】    980812
【裁判案由】    損害賠償
【裁判全文】
臺灣高等法院民事裁定                  98年度抗字第1194號
抗  告  人   登威營造有限公司
法定代理人   甲○○
相  對  人   乙○○
上列當事人因損害賠償事件，抗告人對於中華民國98年6月5日臺
灣臺北地方法院98年度訴字第576號所為裁定提起抗告，本院裁
定如下：
    主  文
原裁定廢棄。
    理  由
一、抗告意旨略以：相對人於本件起訴時，其住所係設於臺北市
    ○○○路3段88巷4號2樓之3，抗告人向其住所所在地之管轄
    法院即原法院提起本件訴訟，自符民事訴訟法第1條、第27
    條規定。且相對人對於原法院寄送之開庭通知等均能收受並
    提出答辯，縱其於起訴後變更住所，亦不影響原法院之管轄
    權。原裁定遽以本件起訴後相對人陳報變更住所地即花蓮市
    ○○路138號1樓為由裁定移送管轄，顯有違誤，為此提起抗
    告等語。
二、原裁定以：相對人住所地係在花蓮市○○路138號1樓，依民
    事訴訟法第1條第1項前段規定，原法院無管轄權，且相對人
    目前不良於行，基於相對人應訴便利之考量，本事件亦以由
    臺灣花蓮地方法院管轄為宜，爰依職權將本件移送臺灣花蓮
    地方法院等語。
三、按定法院之管轄，以起訴時為準。民事訴訟法第27條定有明
    文。故依起訴時之情事法院有管轄權者，縱令以後定管轄之
    情事有變更，該法院亦不失其管轄權（最高法院22年抗字第
    391號判例參照）。次按訴訟，由被告住所地之法院管轄；
    因侵權行為涉訟者，得由行為地之法院管轄；同一訴訟，數
    法院有管轄權者，原告得任向其中一法院起訴；民事訴訟法
    第1條第1項前段、第15條第1項、第22條分別著有明文。依
    上開規定可知，被告普通審判籍所在地法院之管轄權，僅為
    法律規定之專屬管轄所排除，不因定有特別審判籍而受影響
    ，故同一訴訟之普通審判籍與特別審判籍不在一法院管轄區
    域內者，即為民事訴訟法第22條所謂數法院有管轄權，原告
    得任向其中一法院起訴，其向被告普通審判籍所在地之法院
    起訴者，被告不得以另有特別審判籍所在地之法院，而抗辯
    該法院無管轄權（最高法院22年抗字第531號判例參照）。
四、經查，抗告人提起本件訴訟時，相對人住所位於「台北市○
    ○區○○里○○鄰○○○路○段88巷4號2樓之3」，有戶籍謄本
    可稽（見原審卷第32頁）。且依卷附台北市政府98年2月27
    日之中華民國身心障礙手冊，亦記載相對人住所為「台北市
    中山區○○里○○鄰○○○路○段88巷4號2樓之3」（見原審卷
    第32、44頁），足證相對人於本件起訴時之住所確位於該址
    。抗告人向該址所在地之管轄法院即原法院提起本件訴訟，
    自無不合。相對人雖於98年3月20日遷址至「花蓮市○○里
    ○○鄰○○路○段659號」（見原審卷第135頁），惟此已在本
    件起訴之後，揆諸前揭說明，自不影響原法院原有之管轄權
    。至相對人所陳目前因中風不良於行乙節，非不得委請訴訟
    代理人代為應認，尚難據此否認原法院之管轄權。原法院裁
    定將本件移送臺灣花蓮地方法院，容有未洽，抗告意旨指摘
    原裁定不當，求予廢棄，為有理由，應由本院予以廢棄。
五、據上論結，本件抗告為有理由，依民事訴訟法第492條規定
    ，裁定如主文。
中    華    民    國    98    年    8     月    12    日
                  民事第一庭
                      審判長 法  官 張耀彩
                             法  官 林金吾
                             法  官 盧彥如
正本係照原本作成。
本裁定除以適用法規顯有錯誤為理由外，不得再抗告。如提起再
抗告，應於收受後10日內委任律師為代理人向本院提出再抗告狀
。並繳納再抗告費新台幣１千元。
中    華    民    國    98    年    8     月    13    日
                             書記官 鄭兆璋


司法院資訊處製作；財團法人民間司法改革基金會備份。
